臺灣臺北地方法院民事判決　　　　　　　　 94年度消字第6號
原　　　告　　乙○○
兼訴訟代理人　甲○○
共　　　同
訴訟代理人　　陳培豪律師
被　　　告　　永業進口股份有限公司
法定代理人　　丙○○
訴訟代理人　　丁○○
上列當事人間請求侵權行為損害賠償事件，本院於民國九十四年
八月十七日言詞辯論終結，判決如下：
    主  文
原告之訴及其假執行之聲請均駁回。
訴訟費用由原告負擔。
    事實及理由
壹、原告起訴主張：緣原告乙○○為車號Ｄ２－６９１１自小客
    車（下稱系爭車輛）之登記名義車主，惟實際上系爭車輛係
    原告甲○○所有。原告甲○○於民國九十二年六月間將系爭
    車輛送交被告永業進口股份有限公司之淡水保養廠，進行引
    擎漏油之大保養，經該保養廠分解引擎、更換所有零件後，
    於九十三年一月十六日左右修復完畢出廠。然其後系爭車輛
    又發生引擎漏油現象，原告甲○○乃先後於九十三年六月二
    日、九十三年八月二十六日，再將系爭車輛送交該保養廠勘
    查修復。詎原告甲○○於九十四年二月二十六日駕駛系爭車
    輛，行經台北市○○○路、延平北路交叉路口時，竟發生火
    燒車事故，經原告甲○○委請台灣區汽車修理工業同業公會
    鑑定事故原因，鑑定結果顯示，係因系爭車輛引擎漏油至排
    氣管處，方造成火燒車事故。是被告就系爭車輛之保養維修
    為有過失，致系爭車輛發生火燒車事故而毀損，修復費用經
    被告估算需花費新臺幣（下同）一百七十五萬元，應由被告
    負責修復還原；另原告甲○○因上開火燒車事故而受到驚嚇
    ，精神所受痛苦甚大，被告亦應賠償原告甲○○此項非財產
    上之損害。爰依民法第一百八十四條規定起訴請求，並聲明
    ：(一)被告應修復系爭車輛，並負擔全部修復費用一百七十五
    萬元，且應免費保固三年；(二)被告應給付原告甲○○五百萬
    元；(三)陳明願供擔保，請准宣告假執行。
貳、被告抗辯：系爭車輛之來源係來自美國（俗稱水貨車），並
    非被告進口銷售之車輛。又系爭車輛因老舊且多處漏油，而
    在九十三年六月三日經原告送交訴外人福斯汽車有限公司（
    下稱訴外人福斯公司）所屬竹圍服務廠進行檢測維修，原告
    持有之估價單、修護明細表等單據，均係訴外人福斯公司所
    開立，是系爭車輛既非由被告所銷售或維修，原告提起本件
    訴訟，顯為當事人不適格等語，並聲明：(一)原告之訴及假執
    行之聲請均駁回；(二)如受不利判決，願供擔保請准宣告免為
    假執行。
、兩造不爭執之事項：
    系爭車輛係由原告甲○○送交訴外人福斯公司所屬汽車保養
    廠進行維修，且估價單亦係訴外人福斯公司所開立（本院卷
    第二０頁、第二九頁）。
肆、得心證之理由：
一、按當事人適格，乃指當事人就具體特定之訴訟，得以自己之
    名義為原告或被告，而受為訴訟標的法律關係之本案判決之
    資格而言。於給付訴訟，主張在私法上有請求權，或就該請
    求權有處分權或管理權之人，其原告當事人即為適格；原告
    主張某人為私法上請求權之義務人，並以該人為被告，其被
    告當事人適格即無欠缺，至該被告於實體法上是否負有給付
    義務，乃原告之訴有無理由之問題而已。經查，本件原告起
    訴主張被告保養維修系爭車輛有過失，致系爭車輛發生火燒
    車事故而毀損，應由被告負責修復並負擔所需費用，且應賠
    償原告甲○○因此所受之非財產上損害，核其訴訟標的之法
    律關係，無非係基於侵權行為所生之損害賠償請求權，原告
    只須主張其為侵權行為之被害人、被告為侵權行為之加害人
    ，本件被告之當事人適格即無欠缺。因之，被告抗辯系爭車
    輛並非由被告所銷售或維修，原告應以實際負責維修之訴外
    人福斯公司為被告，當事人方為適格云云，自屬誤解，合先
    敘明。
二、次查，本件原告起訴主張其將系爭車輛送交被告進行保養、
    維修，然因被告保養、維修工作有過失，致系爭車輛發生火
    燒車事故而毀損，且原告甲○○更因此受到驚嚇，精神上所
    受痛苦甚大云云；被告則以系爭車輛係由訴外人福斯公司所
    屬汽車保養廠維修，渠公司並未提供原告銷售或維修服務等
    語置辯，故本件兩造主要之爭執即為被告應否就本件原告所
    受損害，負損害賠償責任，茲審究如次：
  (一)依民法第一百八十四條第一項前段規定：「因故意或過失，
    不法侵害他人之權利者，負損害賠償責任」，核其文義，係
    以實際實施侵權行為之人，為賠償義務人，如非實際實施侵
    權行為之人，即不應令其負擔損害賠償責任。經查，原告固
    主張系爭車輛因被告之保養、維修工作有過失，致發生火燒
    車事故而毀損云云，然系爭車輛係由原告甲○○送交訴外人
    福斯公司所屬汽車保養廠進行維修之事實，既為兩造所不爭
    執，且依原告提出之估價單、修護明細表及修護工資收據等
    單據，均載明係由「福斯汽車有限公司」或「福斯汽車股份
    有限公司」所出具（本院卷第三三頁至第三五頁、第三七頁
    至第三九頁參照），復經原告甲○○本人到庭自承無誤（本
    院卷第二九頁參照），故系爭車輛顯非由被告公司所屬汽車
    保養廠從事保養、維修工作，則依本段首揭說明，被告既非
    實際實施侵權行為之人，自無何損害賠償責任可言。
  (二)雖原告又主張被告與訴外人福斯公司事實上是同一關係企業
    云云。惟查，被告與訴外人福斯公司均為依法辦理設立登記
    之股份有限公司，有被告及訴外人福斯公司之公司變更登記
    表在卷可按，是以，被告與訴外人福斯公司二者，各具有獨
    立之法人格，在實體法上亦各為獨立之權利義務歸屬主體，
    該二公司雖或由於公司董事有半數以上相同，而成為公司法
    上之關係企業（公司法第三百六十九條之一、第三百六十九
    條之三第一款規定參照），然此並無礙於該二公司在法律上
    均係各自獨立存在之本質，故縱令被告與訴外人福斯公司二
    者為關係企業，亦不得謂訴外人福斯公司之侵權行為，即等
    同於被告所為，而令被告就訴外人福斯公司之行為結果負責
    ，因此，原告上開主張，並不可採。
  (三)再按，「按民法第一百八十四條第一項規定侵權行為之二種
    類型，均適用於自然人之侵權行為，上訴人為法人，尚無適
    用上開規定之餘地。」，有最高法院八十年度台上字第三四
    四號判決意旨足參，由此可知，民法第一百八十四條第一項
    之侵權行為人，並不包括法人，而本件被告既為經主管機關
    設立登記之股份有限公司，依上開說明，被告自非民法第一
    百八十四條第一項所規範之對象。又公司法人固有侵權行為
    能力，惟須公司代表機關或公司之受僱人有民法第二十八條
    、公司法第二十三條或民法第一百八十八條所定情形，公司
    始應以侵權行為人之身分，對受害人負損害賠償責任，然原
    告復未舉出任何證據證明被告之代表機關或受僱人有何侵權
    行為存在，是原告主張被告應依民法第一百八十四條規定，
    負擔損害賠償責任云云，更屬無據。
三、綜上所述，被告就本件原告所受損害，依法無須負侵權行為
    之損害賠償責任。從而，原告依據民法第一百八十四條規定
    起訴請求：(一)被告應修復系爭車輛，並負擔全部修復費用一
    百七十五萬元，且應免費保固三年；(二)被告應給付原告甲○
    ○五百萬元，均為無理由，不應准許。原告之訴既不應准許
    ，其假執行之聲請，亦失所附麗，應併予駁回。
伍、本件事證已臻明確，兩造其餘攻擊防禦方法，核與本件判決
    結果無影響，爰不一一論述，附此敘明。
陸、據上論結，本件原告之訴為無理由，依民事訴訟法第七十八
    條、第八十五條第一項但書，判決如主文。
中　　華　　民　　國　　94　　年　　8 　　月　　31　　日
                  民事第六庭    法　官　楊晉佳
以上正本係照原本作成。
如不服本判決，應於送達後20日內依對造人數檢具繕本向本院提
出上訴狀上訴於臺灣高等法院。
中　　華　　民　　國　　94　　年　　8 　　月　　31　　日
                                書記官  朱俶伶
